臺灣板橋地方法院民事判決　　九十二年度簡上字第三○一號
　　上　訴　人　威武保全股份有限公司
　　法定代理人　丙○○
　　訴訟代理人　甲○○
　　被上訴人　　冠德住易Ｂ管理委員會
　　法定代理人　乙○○
右當事人間請求損害賠償事件，上訴人對於中華民國九十二年八月十九日臺灣板橋地
方法院板橋簡易庭九十二年簡字第九二八號第一審判決提起上訴及追加之訴，於民國
九十三年一月七日言詞辯論終結，本院判決如左：
    主  文
上訴及追加之訴均駁回。
第二審及追加之訴訴訟費用均由上訴人負擔。
    事  實
甲、上訴人方面：
一、聲明：求為判決：
（一）原判決廢棄。
（二）右廢棄部分被上訴人應給付上訴人新台幣（下同）幣三十二萬二千元，及自起
      訴狀繕本送達翌日起至清償日止，按年息百分之五計算之利息。
（三）被上訴人應給付上訴人九萬六千六百元。
二、陳述：除與原判決記載相同者，茲引用之外，補稱：
（一）被上訴人委託上訴人為其社區提供保全服務，雙方並訂有契約，期間自民國九
      十年七月十七日起至九十一年七月十六日止，依契約第十條約定，如於契約屆
      滿前一個月兩造均無修改或不續約之要求，契約自動延長一年。惟被上訴人突
      於九十二年三月二十四日片面來函期前終止合約，聲稱兩造間並無契約關係，
      逕自委託另一家廠商提供保全服務，違約之意圖十分明顯。
（二）原審認被上訴人於前約屆滿前，已提出書函表示解約一節，無非以證人黃孟臻
      提出之簽收影本一份為據。惟前開書證應係虛偽，黃孟臻則乃現搶走客戶保全
      公司員工，證詞亦無可採。即被上訴人主張已以書函表示解約一節，純屬子虛
      。此由下列說明亦得知：
    (1)若被上訴人確曾於九十一年六月一日函示解約，在久未獲得上訴人回覆之情況
      下，不可能允許上訴人繼續服務，且達八個月。
    (2)就常理而言，若被上訴人未獲回覆解約之事，應會電告上訴人總經理或相關經
      理人員，為何上述人員一概不知，甚至現場派駐人員亦不知曉。
    (3)若真有該，函就不會再有九十二年三月二十四日及四月一日、九日之解約告知
      函。且其措詞應當類似「前已告知解約，竟自賴皮至今」云云，方為合理。
    (4)就重要意思表示，應以掛號或主管親收方為常理，即令代收，亦應另行確認為
      必要手段，為何被上訴人均非如此？反倒於九十二年三月二十四日來函稱經第
      六屆第十次會議，欲中止合約，據此可推前並「決議」或「發函」終止合約之
      事。
    (5)被上訴人辯稱該函件乃由黃孟臻代收，經查黃員乃上訴人公司企劃、助理人，
      員並不具備主管身份，且非第一線接觸人（如勤務督導、業務主管），被上訴
      人欲盡告知之方式，大可以電話聯絡，直接向保全員提示等單直接方式，故被
      上訴人說辭及證據顯有疑問，且黃員現任職務敵對方「立欣保全」（即搶走客
      戶（被上訴人）之公司），其立場偏頗，自不能採信。
（三）就契約訂定之意旨，乃係以書面保障規範雙方權益，被上訴人既已依約續約一
      年，自當信守承諾，否則訂約豈不僅具形式，況上訴人已依約履行完畢，被上
      訴人更應依約給付。是除原依約應給付之報酬三十二萬二千元外。上訴人另依
      民法第五百四十九條第二項規定「當事人之一方，於不利他方之時期終止契約
      者，應負損害賠償責任。」上訴人為接受該據點之服務，增加人手派至該據點
      服務，一切人事成本及日後期間屆滿之人事遺散，均賴被上訴人在服務期內給
      付費用，如被上訴人貿然終止，則上訴人即陷入虧損，明顯損害上訴人權益，
      故追加請求賠償一個月服務費九萬六千六百元予上訴人。
三、證據：援用第一審所提證據。
乙、被上訴人方面：
一、聲明：求為判決如主文第一項所示。
二、陳述：除與原判決記載相同者，茲引用之外，補稱：
          先前所簽立合約書中上訴人部分承辦接洽之人即為黃孟臻，當時黃孟臻有
          請被上訴人續約，但被上訴人不同意，所以沒有簽，黃孟臻既係與被上訴
          人接洽之人，其簽收自有據。
三、證據：除援用第一審所提證據外，補提合約書原本三份。
    理      由
一、本件上訴人起訴主張，被上訴人委託上訴人為其社區提供保全服務，雙方並訂有
    契約，期間自九十年七月十七日至九十一年七月十六日，依契約第十條約定，如
    於契約期滿前一個月兩造均無修改或不續約之要求，則契約自動延長一年。又於
    前約屆滿前，兩造並無修改或不續約之要求，故契約自動延長一年至九十二年七
    月十六日止。詎被上訴人突於九十二年三月二十四日來函片面主張終止合約，並
    聲稱彼此間並無契約關係，逕自委託另一家廠商承攬。再於同年四月一日及四月
    九日來函片面陳述解約之意，其擅自違約之意圖十分明顯。按民法第五百四十九
    條第二項規定：「當事人之一方，於不利於他方之時期終止契約者，應負損害賠
    償責任。」，上訴人為接受該據點之服務，增加人手派至該據點服務，一切人事
    成本及日後期間屆滿之人事遣散，均賴被上訴人在服務期間內給付服務費，如被
    上訴人貿然終止，則上訴人即陷入虧損，此明顯損害原告權益，此損害具體對應
    在得收未收之服務費，自九十二年四月一日至九十二年七月十六日共計損失三十
    二萬二千元（每月服務費為九萬六千六百元）及遲延利息，自得請求被上訴人給
    付。並再本於同一法律關係追加請求被上訴人再賠償九萬六千六百元等情。被上
    訴人則以，於前契約屆滿前被上訴人於九十一年六月一日即曾以（九一）住易Ｂ
    （管）字第九一０六０一號函，通知上訴人系爭委任契約行將於九十一年七月十
    六日到期之事實；並於上開函件中，明確表明被上訴人有權決定是否與上訴人續
    約，或得隨時通知上訴人終止系爭契約。是有關前契約自動延長部分規定已無適
    用之餘地。再退而言之，縱若兩造間於九十一年七月十六日後，仍存有另一委任
    契約，亦因被上訴人之上開通知，而為一得隨時經被上訴人通知而告終止之不定
    期委任契約。據此，無論如何，兩造自九十二年四月份起，均不存在有任何形式
    之委任契約，是上訴人依系爭契約債務不履行之法律關係，對被上訴人請求本件
    損害賠償（含九十一年四月至七月之服務費，及追加一個月服務費），自屬無稽
    等語為辯。
二、兩造不爭執之事項：
（一）被上訴人前曾委託上訴人為其社區提供保全服務，雙方並訂有契約，期間自九
      十年七月十七日至九十一年七月十六日，依契約第十條約定，如於契約期滿前
      一個月兩造均無修改或不續約之要求，則契約自動延長一年（其內容如被上訴
      人所提出之委託服務契約書原本所載）。
（二）被上訴人前曾於九十二年三月二十四日以（92）住B（管）字第九二０三二號
      號函通知上訴人「依被上訴人社區第六屆第十次會議決議，終止委託管理服務
      契約，並請於九十二年三月三十一日下午十九時協助交接事宜。」（其內容詳
      如原證二所載），該函已經上訴人收受。
（三）被上訴人復於九十二年四月一日及四月九日二次通知契約於九十二年三月三十
      一日終止（內容詳如原證三、四號），前二份函亦業由上訴人收受。
三、本件之爭點及本院之判斷
（一）查上訴人主張與被上訴人間之委託契約已自九十一年七月十七日起自動延長一
    　年一節，既為被上訴人所否認，並以前詞置辯。則本件兩造首要之爭點為﹕兩
    　造間所簽訂期間自九十年七月十七日至九十一年七月十六日之委託契約，於屆
    　期前一個月，被上訴人是否依約以書面（即被上訴人九十一年六月一日（91）
    　住易B（管）字第九一０六０一號函）通知上訴人，屆期不再續約？即於前契
    　約屆期後，有無適用契約第十條約定將其自動延長一年？經查，被上訴人辯稱
      ﹕因無法接受契約第十條所定條款而於九十一年六月一日以（九一）住易Ｂ（
      管）字第九一０六０一號函，通知上訴人系爭委任契約將於九十一年七月十六
      日到期，到期不再續約，該函並經上訴人公司人員黃孟臻於九十一年六月二日
      簽收，嗣被上訴人未再簽署任何契約一節，已據被上訴人提出上開函件影本一
      紙、欠缺被上訴人簽認之新契約一份為佐；而訴外人黃孟臻當日係受沈富經理
      之指示至被告社區收受上開函件，並於簽收上開函件後，即轉交上訴人負責被
      上人訴人社區業務之沈富經理等情，亦經證人黃孟臻於原審訊問時結證在卷（
      參見原審卷九十二年八月五日言詞辯論筆錄）。參以上訴人對於九十一年七月
      十七日後兩造未再簽署任何書面契約；九十一年六月二日時公司之法定代理人
      係沈富，對外自稱為經理一職；黃孟臻於九十一年十月份始離職等情，既無爭
      執。依兩造所不爭執之前委任契約未頁載並有「承辦人黃孟臻」等情，上訴人
      空言辯稱黃孟臻僅企劃助理人員，非第一線接觸人員，不可代收云云，並無可
      採。即經本院調查之結果，認被上訴人所辯：其已依前契約第十條約定，於契
      約期滿前一個月以書面通知上訴人自九十一年七月十七日起兩造間之委託契約
      不再續約，且意思表示已到達上訴人，原契約已於九十一年七月十六日因期間
      屆滿而消滅一節，應為可採，上訴人主張原契約自九十一年七月十七日起延長
      一年，即屬無據。
（二）按「當事人約定，一方委託他方處理事務，他方允為處理之契約，為委任契約
      。」，又「當事人之任何一方，得隨時終止委任契約。當事人之一方，於不利
      於他方之時期終止契約者，應負損害賠償責任。但因非可歸責於該當事人之事
      由，致不得不終止契約者，不在此限。」，民法第五百二十八條及第五百四十
      九條分別定有明文。本件被上訴人委託上訴人提供保全服務，依兩造訂立之委
      託契約內容觀之，係被上訴人委由上訴人維護社區之安全防護，且保全服務首
      重當事人間之信賴關係，兩造訂立之保全服務契約，亦不屬於法律所定其他契
      約之種類，如僱傭、承攬，故兩造間之法律關係，應為委任契約，此復為兩造
      所不爭，而兩造間之原契約已於九十一年七月十六日因期間屆滿而消滅，被上
      訴人嗣因上訴人公司沈富經理之央求後同意由上訴人繼續提供保全服務，但並
      未再簽署任何書面契約，即未約定服務之期間，已如前述，原告復未能舉證證
      明兩造間有不得隨時終止契約之約定，揆諸前開說明，當事人之一方自得隨時
      終止委任契約。承前述，被上訴人既於九十二年三月二十四日發函通知上訴人
      自九十二年四月一日終止兩造間之契約，並請上訴人於九十二年三月三十一日
      十九時協助交接一節，既可認為真，則本件兩造之契約於九十二年三月三十一
      日即已終止。再者，兩造既未約定服務之期間，承前述，委任人本得隨終止委
      任契約，上訴人就主張被上訴人於不利於上訴人之時期終止一節既未提出證據
      以供本院審酌，被上訴人自無損害賠償責任可言。
四、從而，上訴人爰引民法第五百四十九條第二項規定提起請求被上訴人賠償其損害
    三十二萬二千元暨法定遲延利息；再本於同一法律關係追加請求被上訴人再賠償
    九萬六千六百元，均難謂有理，應予駁回。原審為上訴人敗訴之判決，並無不合
    。上訴意旨指摘原判決不當，求予廢棄改判，為無理由，應予駁回。
據上論結，本件上訴及追加之訴均為無理由，依民事訴訟法第四百三十六條之一第三
項、第四百四十九條第一項、第七十八條，判決如主文。
中　　　華　　　民　　　國　　九十三　　年　　　一　　　月　　　十六　　日
                                    臺灣板橋地方法院民事第一庭
~B審判長法官　許瑞東
~B　　　法官　周舒雁
~B　　　法官　黃信滿
右正本證明與原本無異
不得上訴
中　　　華　　　民　　　國　　九十三　　年　　　一　　　月　　　十六　　日
~B　　　法院書記官　吳美瑤
